【裁判字號】    92,訴緝,67
【裁判日期】    920522
【裁判案由】    偽造有價證券等
【裁判全文】
臺灣臺北地方法院刑事判決                          九十二年度訴緝字第六七號
    公  訴  人  臺灣臺北地方法院檢察署檢察官
    被      告  乙○○
    指定辯護人  本院公設辯護人  甲○○
右列被告因偽造有價證券等案件，經檢察官提起公訴（九十年度偵字第二二四一四號
），本院判決如左：
    主  文
乙○○無罪。
    理  由
一、公訴意旨略以：被告乙○○原係從事土地代書業務，基於偽造有價證券等犯意，
    於民國八十七年三月間，因受丁○○委託向銀行代辦不動產貸款而認識，並於八
    十八年一月十九日帶同丁○○至華南商業銀行新莊分行（下稱華南銀行新莊分行
    ）辦理活期儲蓄存款存摺第000000000000號開戶手續，竟未經丁○○同意，另偽刻「丁○○」與活期儲蓄存款存摺不同之私章，向華南新莊分行申
    請第000000000000號（起訴書原誤載為第000000000號，
    公訴檢察官到庭予以更正）帳號之支票使用，並偽簽蓋「丁○○」署押印文於支
    票申請書、印鑑卡、約定書上，足生損害於華南新莊分行對支票管理之正確性及
    丁○○之權益。被告又意圖為自己不法之所有於上開支票帳號，第000000
    0票號上，偽簽新台幣（下同）二百五十萬元、發票日為八十八年八月二十六日
    ，再偽蓋丁○○之私章於支票上，持向丙○○○詐借上開面額之款項得逞，詎屆
    期經丙○○○提示，遭退票處理，丙○○○始知受騙，再經丙○○○委託督詣股
    份有限公司向發票人名義之丁○○催討，丁○○始知上情。因認被告涉犯刑法第
    二百零一條第一項、第二百十七條、第二百十六條、第二百十條、第三百三十九
    條第一項之罪嫌等詞。
二、按犯罪事實應依證據認定之，無證據不得推定其犯罪事實。又不能證明被告犯罪
    者，應諭知無罪之判決，刑事訴訟法第一百五十四條、第三百零一條第一項分別
    定有明文。又被害人所述被害情形如無瑕疵可指，而就其他方面調查又與事實相
    符，其供述始足據為判決之基礎；且告訴人之告訴，係以使被告受刑事訴追為目
    的，是其陳述是否與事實相符，仍應調查其他證據以資審認（最高法院三十二年
    上字第六五七號、五十二年台上字第一三００號判例參照）。又事實之認定，應
    憑證據，如未能發現相當證據，或證據不足以證明，自不能以推測或擬制之方法
    ，為裁判基礎（最高法院四十年台上字第八六號判例參照）。另認定犯罪事實所
    憑之證據，雖不以直接證據為限，間接證據亦包括在內；然而無論直接或間接證
    據，其為訴訟上之證明，須於通常一般之人不致有所懷疑，而得確信其為真實之
    程度者，始得據為有罪之認定，倘其證明尚未達到此一程度，而有合理之懷疑存
    在時，即無從為有罪之認定，亦有最高法院七十六年台上字第四九八六號判例可
    資參照。
三、公訴意旨認被告涉有偽造有價證券等犯行，係如附表一所列之證據為論據。訊據
    被告堅決否認有被訴之犯行，辯稱：伊有介紹告訴人丁○○到華南銀行新莊分行
    開戶，伊沒有偽刻告訴人丁○○之印章，是她自己去銀行親自簽名、開戶。當初
    告訴人丁○○信任伊，伊需要資金就簽發了，既然告訴人丁○○授權伊使用支票
    ，本來印鑑章去就可以領用支票。伊主觀認為經過授權，票可以繼續用。丙○○○之部分，伊是資金週轉，伊不是跟丙○○○借錢就沒有還，伊也有還錢，這是
    民事糾紛等語。
四、經查：
（一）華南銀行新莊分行活期儲蓄存款存摺000000000000號帳戶是告訴
      人丁○○自己去開戶，而000000000000（起訴書誤載為0000
      00000）亦是告訴人丁○○所寫。兩個帳戶使用不同的章是因為告訴人丁○○上班時間來不及，告訴人丁○○叫被告幫她刻支票存款戶的章。存摺的章
      是告訴人丁○○自己的章，支票存款戶的章是告訴人丁○○要被告幫她刻一個
      章。存簿及存簿的印鑑章告訴人丁○○自己帶走。支票存款戶的章就放在被告
      那邊。告訴人丁○○開支票帳戶給被告使用，沒有說怎麼用，就領用空白之支
      票及簽發支票使用情形，亦沒有特別跟被告強調等情。據告訴人丁○○於本院
      九十二年四月二十四日訊問時供明。雖告訴人丁○○於檢察官九十一年一月七
      日訊問時陳稱：「我並沒有同意他（指被告）開我的票，我是有和他到銀行開
      戶，但是存摺和印章都在我這裡，我去銀行查的結果，支票和存摺的章不一樣
      ，支票的章是他刻的」；於九十一年三月二十六日訊問時陳稱：「存摺、印章
      我都拿回。後來他（指被告）又申請支票，我就不知道了，亦未經我同意」云
      云。惟其於本院訊問時，陳稱：支票存款戶的章是伊要被告幫她刻的等語，參
      以告訴人丁○○承認支票存款戶之開戶資料是其自己寫的，並有華南銀行新莊
      分行九十一年四月三日（九一）華莊存存字第四七號函附000000000
      000號支票存款戶開戶申請書、約定書、印鑑卡等資料影本可稽（見九十年
      度偵字第二二四一四號卷第一一五至一二０頁）。該申請書、約定書、印鑑卡
      既係告訴人丁○○自己所寫，則以其後於本院訊問時所陳因為伊上班時間來不
      及，伊叫被告幫伊刻支票存款戶之印章，開立該支票存款戶等語，為可採信。
      則公訴人起訴被告於八十八年一月十九日帶同告訴人丁○○至華南銀行新莊分
      行辦理活期儲蓄存款存摺第000000000000號開戶手續，未經告訴
      人丁○○同意，另偽刻「丁○○」與活期儲蓄存款存摺不同之私章，向華南銀
      行新莊分行申請第000000000000號帳號之支票使用，並偽簽蓋「
      丁○○」署押印文於支票申請書、印鑑卡、約定書等情，尚乏實據。至於公訴
      人以被告於上開支票帳號，第0000000票號上，偽簽二百五十萬元、發
      票日為八十八年八月二十六日，再偽蓋丁○○之私章於支票上，起訴被告涉犯
      偽造有價證券（支票）罪嫌。惟被告於檢察官偵查中即辯稱：「二百五十萬元
      支票係我開出去，我開這些票都有經她（指告訴人丁○○）同意」（見偵卷第
      五二頁反面）。經查告訴人丁○○至華南銀行新莊分行開立第0000000
      00000號支票帳戶，供被告使用一節，已詳如前述，而告訴人丁○○與被
      告間就被告使用該支票戶授權情形如何，關於當初開支票存款戶跟被告有何約
      定？告訴人丁○○陳稱：「我開個戶頭給他用。沒有說怎麼用」；就有否包括
      去領用空白的支票及簽發支票使用？其稱：「沒有特別跟他強調」；就有否跟
      被告約定去領幾張支票、簽發幾張支票多少金額有否跟你講？其稱「沒有講」
      等語（見本院九十二年四月二十四日訊問筆錄第四、五頁）。參以被告使用該
      支票帳戶後，先後領用三本支票，其情形為，八十八年一月二十六八日領用0
      000000至五０、八十八年四月二十七日領用0000000至二五、八
      十八年六月八日領用0000000至五０，共計七十五張，有華南銀行存款
      帳戶領用支票使用狀況查詢單影本在卷（見及十年度偵字第二二四一四號卷第
      十五頁）可稽，被告簽發如附表二「票據號碼」欄所示之支票三十五張，均獲
      兌現，有華南商業銀行存款往來明細表影本在卷可稽，倘被告係未經告訴人丁○○同意使用該支票帳戶，其何以存入款項，使簽發之支票得以兌現。而被告
      另簽發未兌現之支票，尚有八張，其票號、金額分別為：0000000（面
      額二十萬元）、0000000（面額二十萬元）、0000000（面額二
      十萬六千元）、0000000（面額十一萬七千八百元）、0000000
      （面額十一萬七千八百元）、0000000（面額一萬五千元）、0000
      000（面額三萬元）、0000000（面額八萬元），有退票紀錄查詢資
      料影本附於九十年度偵字第二二四一四號卷第十七頁可稽。被告辯以：其他支
      票都有跟他們說以後會慢慢還給他。所以這些持票人都沒有再找丁○○催討等
      語。告訴人丁○○亦稱：「就只有丙○○○的有來找我，其他都沒有持票人來
      找我」等語。則被告所辯係經告訴人丁○○授權而使用支票等語，堪以採信。
      被告既經告訴人丁○○授權使用前開支票帳戶，則其以告訴人丁○○名義簽發
      前揭二百五十萬元之支票，顯非偽造。公訴人起訴被告於八十八年一月十九日
      帶同告訴人丁○○至華南銀行新莊分行辦理活期儲蓄存款存摺第000000
      000000號開戶手續，未經告訴人丁○○同意，另偽刻「丁○○」與活期
      儲蓄存款存摺不同之私章，向華南銀行新莊分行申請第0000000000
      00號帳號之支票使用，並偽簽蓋「丁○○」署押印文於支票申請書、印鑑卡
      、約定書，被告於上開支票帳號，第0000000票號上，偽簽二百五十萬
      元、發票日為八十八年八月二十六日，再偽蓋丁○○之私章於支票上，認被告
      涉犯刑法第二百零一條第一項、第二百十七條、第二百十六條、第二百十條之
      罪嫌，尚乏實據。公訴人所提如附表一所示證據清單上所載之證據，亦均不足
      以認定被告有被訴之犯罪。
（二）公訴人以被告意圖為自己不法之所有，以偽造之前揭發票日為八十八年八月二
      十六日，0000000號，二百五十萬元之支票，持向丙○○○詐借上開面
      額之款項得逞，認被告涉犯刑法第三百三十九條第一項之罪嫌。訊據被告堅決
      否認有詐欺取財犯行，辯稱伊沒有詐騙丙○○○二百五十萬元，伊跟丙○○○
      借的錢，是李宏興介紹認識丙○○○，因為李宏興在新店有土地，陸續跟她借
      錢，因為伊有借有還，她就借給伊，後來在菲律賓投資，因為資金不是很充分
      ，長期下來就沒有辦法兌現。後來經濟情況變動很大，所以沒辦法還給丙○○○等語。經查前揭二百五十萬元之支票並非被告所偽造，已詳如前述，則被告
      並非以偽造之支票向丙○○○借款，公訴意旨以被告持偽造之前揭二百五十萬
      元之支票向丙○○○詐借上開面額之款項得逞一節，與實情已有未合。至於被
      告持支票向丙○○○借款，有無施用詐術及不法所有之意圖。經查被告向丙○○○借款係經由做房屋買賣之李宏興介紹，李宏興跟被告曾共同簽發一張五百
      萬元之本票予給丙○○○收執。而被告之所以交付前開二百五十萬元之支票予
      丙○○○，係因被告於八十八年四月六日向丙○○○借一百四十四萬元、同年
      四月二十六日再借九十六萬元，始交付該二百五十萬元支票予丙○○○，據丙○○○陳明。被告先後向丙○○○借得一千六百十八萬九千元，曾償還七百六
      十二萬四千元，尚欠八百五十六萬五千元等情，亦據被告及丙○○○供述在卷
      ，並有被告提出其與李宏興共同簽發交給丙○○○收執之五百萬元之本票影本
      附卷可稽。被告雖供承其於八十八年一月前揭丁○○之帳戶開戶前四、五年，
      即已因拒絕往來，其自己不能請領支票使用等語。惟其因做房屋買賣之需，經
      由李宏興介紹向丙○○○借款，且有借有還，嗣因經濟情況變動太大，導致沒
      有辦法將款項還給丙○○○，尚難認被告於向丙○○○借該二百五十萬元之初
      已有為自己不法所有之意圖，被告以投資為由向丙○○○借款，就「被告說有
      一位李宏興介紹跟你借錢」一節，詢之丙○○○，其回答稱：「是的，李宏興
      是做房屋買賣的」。關於被告如何施用詐術（即被告拿支票跟你調的時候，是
      如何騙你？）一節，丙○○○陳稱：「我賣房子的時候認識固德房屋仲介公司
      ，才認識黃先生（指被告），他說他要資金週轉，我想做個投資，剛開始他給
      我的支票也都有過，但後來就陸續退票，後來他人不見了。他說有做法拍屋，
      需要資金週轉，我想說法拍屋資金可以很快的回收，我就一頭栽進去」等語。
      亦難認被告於向丙○○○借用前述二百五十萬元之時，有對丙○○○施用詐術
      ，尚不足以認定被告有被訴詐欺取財之犯行。
（三）綜上所述，不能證明被告有被訴之偽造有價證券等犯行，揆諸前揭說明，應為
      被告無罪之判決。
五、起訴部分既為無罪之判決，則與移送併辦部分（臺灣臺北地方法院檢察署九十一
    年度偵字第二四一二二號）無連續犯裁判上一罪之關係，自應將移送併辦部分退
    回檢察官依法處理。
六、據上論斷，應依刑事訴訟法第三百零一條第一項，判決如主文。
本案經檢察官黃東焄到庭執行職務。
中      華      民      國    九十二    年      五      月    二十二    日
                              臺灣臺北地方法院刑事第三庭
                                      法  官  李  英  勇
右正本證明與原本無異。
如不服本判決，應於判決送達後十日內向本院提出上訴狀(應抄附繕本)。告訴人
或被害人如對於本判決不服者，應具備理由請求檢察官上訴，其上訴期間之計算
係以檢察官收受判決正本之日期為準。
                                      書記官  黃  瓊  玉
中      華      民      國    九十二    年      五      月    二十二    日
  附表一：
┌───┬─────────────┬─────────────────┐
│編  號│證      據      清      單│待      證      事      實        │
├───┼─────────────┼─────────────────┤
│一    │告訴人丁○○、證人丙○○○│被告偽造有價證券、偽造文書、詐欺等│
│      │之陳證述                  │犯罪事實                          │
├───┼─────────────┼─────────────────┤
│二    │被告乙○○之辯述          │被告無法提出有利事證以證其清白    │
│      │                          │                                  │
├───┼─────────────┼─────────────────┤
│三    │卷附之土地登記申請書、土地│被告犯行之事證                    │
│      │、建築物所有權狀影本、活期│                                  │
│      │儲蓄存摺、支票開戶申請書、│                                  │
│      │印鑑卡、約定書、偽造二百五│                                  │
│      │十萬元支票影本乙張、退票理│                                  │
│      │由單                      │                                  │
└───┴─────────────┴─────────────────┤


司法院資訊處製作；財團法人民間司法改革基金會備份。
